臺北高等行政法院判決　　　　　　　　　　　　　　　九十三年度簡字第二八九號
　　原　　　告　甲○○
　　被　　　告　財政部臺北市國稅局
　　代　表　人　張盛和（局長）
右當事人間因綜合所得稅事件，原告不服財政部中華民國九十二年十二月二十四日台
財訴字第０九二００五五六五九號訴願決定，提起行政訴訟。本院判決如左：
　　主  　　文
原告之訴駁回。
訴訟費用由原告負擔。
　　事 　　 實
一、事實概要：原告七十九年度綜合所得稅經核定退稅金額新台幣（下同）一三、八
    三一元，退稅國庫支票於八十九年七月三日由原告經臺灣土地銀行營業部提出交
    換兌領；八十五年度綜合所得稅經核定退稅金額三、六三○元，於八十六年七月
    三十一日轉帳撥入原告臺灣土地銀行古亭分行帳戶。嗣原告分別於八十九年五月
    六日及十一月十三日申請該二年度退稅款應加計利息予以退還，經被告以九十一
    年五月一日財北國稅中正徵字第○九一○○三○六八八號函復予以否准所請。原
    告不服，提起訴願，遭決定駁回，遂向本院提起行政訴訟。
二、兩造聲明：
  (一)原告聲明：
    1.撤銷原處分及訴願決定。
    2.被告應退還七十九年度、八十五年度綜合所得稅退稅金額之加計利息。
    3.訴訟費用由被告負擔。
  (二)被告聲明：
    1.駁回原告之訴。
    2.訴訟費用由原告負擔。
三、兩造主張：
  (一)原告起訴意旨略謂：
  　1.按「納稅義務人對於因適用法令錯誤或計算錯誤溢繳之稅款，得自繳納之日起
  　　五年內提出具體證明，申請退還；逾期未申請者，不得再行申請。」、「經依
  　　復查、訴願或行政訴訟等程序終結決定或判決，應退還稅款者，稅捐稽徵機關
  　　應於復查決定，或接到訴願決定書，或行政法院判決書正本後十日內退回；並
  　　自納粹義務人繳納該項稅款之日起，至填發收入退還書或國庫支票之日止，按
  　　退稅額，依繳納稅款之日郵政儲金匯業局之一年期定期存款利率，按日加計利
  　　息，一併退還。」，分別為稅捐稽徵法第二十八條、第三十八條第二項之規定
  　　。
  　2.原告申報七十九年度及八十五年度綜合所得稅，經被告核定應退稅款分別為新
　　　台幣（下同）一三、八三一元及三、六三０元，惟原告並未收到此二筆退稅款
　　　。揆諸首揭法條規定，被告所為之處分，於法不合，顯有違誤。
　(二)被告答辯意旨略謂：
  　1.按「納稅義務人對於因適用法令錯誤或計算錯誤溢繳之稅款，得自繳納之日起
      五年內提出具體證明，申請退還：：」，此為稅捐稽徵法第二十八條所明定。
      次按「納稅義務人依稅捐稽徵法第二十八條規定申請退還溢繳稅款，經稽徵機
      關核准者，：：准自納稅義務人繳納該項稅款之日起加計利息一併退還。」，
      復為財政部八十九年六月三日台財稅第０八九０四五三二二四號函所釋示。另
      依財政部九十年二月二日台財稅第０九００四五０六０二號函檢送「八十九年
      十一月二十四日研商財政部八十九年六月三日台財稅第０八九０四五三三二四
      號函釋衍生之相關問題會議紀錄」會商結論其適用範圍如下：「（一）：：（
      二）２，所得稅案件（綜合所得稅結算申報先行核定及大批歸戶交查後核定退
      稅案件除外）：：個案審酌。：：」。
　　2.經查原告七十九年綜合所得稅經核定退稅金額一三、八三一元，退稅國庫支票
　　　於八十九年七月三日由原告經臺灣土地銀行營業部提出交換兌領；八十五年度
　　　綜合所得稅經核定退稅金額三、六三０元，於八十六年七月三十一日轉帳撥入
　　　原告臺灣土地銀行古亭分行帳戶，有已兌領退稅國庫支票正、反面影本，及臺
　　　灣土地銀行古亭分行九十一年八月十四亭存字第九一０三四三二號函可稽；嗣
　　　原告主張該二年度退稅款應加計利息退還云云。經被告所屬中正稽徵所以九十
　　　一年五月一日財北國稅中正徵字第０九一００三０六八八函復略以：「：：二
　　　、經查台端七十九年度綜合所得稅，申報和平西路一段六十四號及六十八號一
　　　樓及地下室租賃收入二七五、０００元，列舉扣除必要費用一、三一四、０四
　　　四元，因未檢附各項憑證，經本所通知補件，惟未如期補件，乃依該年度租賃
　　　必要損耗及費用標準扣除，核定租賃所得合計為三四六、九八四元，嗣經台端
　　　提示相關憑證，經再核結果，註銷租賃所得為零元，並核定退稅一三、八三一
　　　元。三、按八十五年度綜合所得稅經行政救濟，先後核減租賃所得及追認免稅
　　　額乙名，變更核定綜合所得淨額為零元：原申報扣繳稅額三、六三０元，已於
　　　八十六年七月十二日（復查申請日前）退稅於台端土地銀行古亭分行之帳戶。
　　　上揭七十九及八十五年度之退稅，皆非因適用法令或計算錯誤，是應無稅捐稽
　　　徵法第二十八條之按日加計利息退還規定之適用，所請礙難照辦。」等語，否
　　　准其申請，經核並無不妥。
　　3.嗣原告九十一年五月二十二日訴願主張略以，其七十九年度核定退稅一三、八
　　　三一元及八十五年度核定退稅三、六三０元並未收到，且應加計利息退還。暨
　　　九十二年九月十九日訴願主張略以，請退還七十九年度預扣繳稅款四五０元（
　　　原告誤繕為四、五００元）、三、六００元、三二、四００元、四、八００元
　　　、一三、八三一元；八十五年度三、六００元及其利息云云，資為爭議。第查
　　　原告七十九年度綜合所得稅案，原經核定所得總額八二、一二九元，應退稅款
　　　四一、二五０元，該筆退稅款經抵欠原告七十六年度應補稅款二七、九三七元
　　　及七十七年度應補稅款一一、八０三元後應退金額一、五一０元（應退金額一
　　　、五一０元原告未兌領，另以國庫支票辦理退稅）。嗣被告所屬中正稽徵所更
　　　正核定所得總額為三四八、一四五元，應補稅款為一三、八三一元，原告依限
　　　繳納後，提示列舉之租賃必要費用憑證，更正結果註銷原核定租賃所得，變更
　　　核定所得總額為一、一六一元，並核定應退稅款一三、八三一元，退稅國庫支
　　　票於八十九年七月三日由原告經臺灣土地銀行營業部提出交換兌領；八十五年
　　　度綜合所得稅核定退稅三、六三０元，於八十六年七月三十一日轉帳撥入原告
　　　臺灣土地銀行古亭分行帳戶。有已兌領退稅國庫支票正、反面影本，及臺灣土
　　　地銀行古亭分行九十一年八月十四日亭存字第九一０三四三二號函等資料附卷
　　　可稽。原告訴稱未收到七十九年及八十五年度綜合所得稅退稅款，核與事實不
　　　符。次查原告七十九年度綜合所得稅原核定廣祥、廣盛文具印刷有限公司及礎
　　　榮貿易公司之營利所得皆已註銷，乃原申報台北市○○○路○段六十四號、六
　　　十八號一樓及地下室房屋租賃收入二七五、０００元，列舉扣除必要費用一、
　　　三一四、０四四元，因未檢附各項憑證，經被告所屬中正稽徵所於八十年四月
　　　二十二日明信片通知補件，惟未如期補正，乃於大批補徵稅款時，依該年度當
　　　地一般租金及必要損耗及費用標準，核定租賃所得為三四六、九八四元，補徵
　　　稅額一三、八三一元；繳款書經多次投遞送達原告，嗣後原告提示列舉之租賃
　　　必要費用憑證，更正結果註銷原核定租賃所得，並核定退稅款一三、八三一元
　　　；肇因原告未盡協力義務提示列舉扣除租賃必要費用之憑證供核，非屬適用法
　　　令錯誤或計算錯誤。另八十五年度綜合所得稅部分，已先依申報數於申請復查
　　　前退還稅款三、六三０元，並於八十六年七月三十一日轉帳撥入原告帳戶。綜
　　　上，該二年度之退稅，均非屬稅捐稽徵法第二十八條適用法令錯誤或計算錯誤
　　　案件，被告所屬中正稽徵所函復無加計利息退還規定之適用，揆諸首揭規定，
　　　並無違誤，所訴核不足採。
　　理　　　由
一、第查綜合所得稅本屬國稅而委託各縣市稅捐稽徵處代徵，惟自九十二年一月一日
    起移回財政部所屬各地區國稅局自行稽徵，本件業經被告聲明承受訴訟，合先敘
    明。
二、按「納稅義務人對於因適用法令錯誤或計算錯誤溢繳之稅款，得自繳納之日起五
    年內提出具體證明，申請退還：：：」，稅捐稽徵法第二十八條定有明文。
三、本件原告七十九年度、八十五年度綜合所得稅退稅金額分別為一三、八三一元、
    三、六三０元，退稅國庫支票各於八十九年七月三日、八十六年七月三十一日由
    原告兌領或轉帳撥入原告帳戶，嗣原告分別於八十九年五月六日及十一月十三日
    申請應退還該二年度退稅款之加計利息。第以原告七十九年度綜合所得稅事件，
    原經核定綜合所得總額為八二、一二九元，應退稅款為四一、二五０元，該筆退
    稅款經抵欠原告七十六年度應補稅款二七、九三七元及七十七年度應補稅款一一
    、八０三元後，應退稅金額為一、五一０元（原告未兌領，被告另以國庫支票辦
    理退稅），嗣被告更正核定該年度綜合所得總額為三四八、一四五元，應補稅款
    為一三、八三一元，原告依限繳納後，方提示列舉之租賃必要費用憑證供核，被
    告乃更正註銷原核定租賃所得，變更核定所得總額為一、一六一元，應退稅款為
    一三、八三一元，退稅之國庫支票業於八十九年七月三日由原告經臺灣土地銀行
    營業部提出交換兌領；至原告八十五年度綜合所得稅經被告核定退稅三、六三０
    元，於八十六年七月三十一日轉帳撥入原告臺灣土地銀行古亭分行帳戶等情，有
    國庫支票正、反面及臺灣土地銀行古亭分行九十一年八月十四日亭存字第九一０
    三四三二號函等影本附於原處分卷可稽，自堪認為真正。是原告七十九年度、八
    十五年度綜合所得稅退稅金額既經原告領取完畢，所稱未收到該二年度退稅款云
    云，委無可採。茲所應審究者乃上開二年度退稅款是否應予加計利息。經查原告
    七十九年度綜合所得稅事件，原列報台北市○○○路○段六十四號、六十八號一
    樓及地下室房屋租賃收入二七五、０００元，列舉扣除必要費用一、三一四、０
    四四元，因其未檢附各項憑證，經被告通知補正，復逾期未為補正，被告乃於大
    批補徵稅款時，依該年度當地一般租金及必要損耗及費用標準，核定其系爭年度
    租賃所得為三四六、九八四元，補徵稅額為一三、八三一元，嗣原告於繳納補徵
    稅款後始提示相關憑證，被告查稽結果，更正註銷原核定租賃所得，並核定退稅
    金額為一三、八三一元等情，此觀原告七十九年度綜合所得稅事件卷宗即明，是
    該年度更正稅款之計算實係肇因於原告遲誤補正期間，未盡協力義務提示憑證供
    核所致，被告適用法令及計算稅款並無錯誤，至為顯然，則該年度之退稅款自無
    加計利息規定適用之餘地。至原告八十五年度綜合所得稅事件，被告已先依申報
    數於原告申請復查前退還稅款三、六三０元，並於八十六年七月三十一日轉帳撥
    入原告帳戶，亦有轉帳資料在卷足憑，該年度之退稅既在原告提起行政爭訟之前
    ，非因原告依稅捐稽徵法第二十八條規定，以被告適用法令錯誤或計算錯誤，申
    請退還稅款而予以退稅，自無援引適用該條規定予以按日加計利息退還稅款，原
    告所稱殊有誤解。從而被告所為否准原告退還七十九年度、八十五年度綜合所得
    稅退稅金額加計利息之申請，揆之首揭法條規定及財政部八十九年六月三日台財
    稅第０八九０四五三三三四號函及九十年二月二日台財稅第０九００四五０六０
    二號函檢送「八十九年十一月二十四日研商財政部八十九年六月三日台財稅第０
    八九０四五三三三四號函釋衍生之相關問題會議紀錄」會商結論釋示，並無違誤
    ，訴願決定予以維持，亦無不合，原告之訴難認有理由，應予駁回。又原告訴之
    聲明第二項義務訴訟部分，因訴之駁回而失所附麗，亦應併予駁回。另本件依卷
    內資料，事證已臻明確，爰不經言詞辯論為之，附此陳明。
據上論結，本件原告之訴為無理由，爰依行政訴訟法第二百三十六條、第一百九十五
條第一項後段、第九十八條第三項前段，判決如主文。
中　　華　　民　　國　　九十三　　　年　　　九　　　　月　　　三十　　　日
                       臺 北 高 等 行 政 法 院  第 三 庭
                                                法    官  林育如
右為正本係照原本作成。
本件以訴訟事件所涉及之法律見解具有原則性者為限，始得於本判決送達後二十日內
向本院提出上訴狀並表明上訴理由，如已於本判決宣示後送達前提起上訴者，應於判
決送達後二十日內補具上訴理由（均按他造人數附繕本），且經最高行政法院許可後
方得上訴。
中　　華　　民　　國　　九十三　　　年　　　九　　　　月　　　三十　　　日
　　　　　     　　　　　　　　　　　　　　　   書 記 官　林惠堉
